【裁判字號】    92,訴,933
【裁判日期】    920710
【裁判案由】    水土保持法
【裁判全文】
臺灣板橋地方法院刑事判決                          九十二年度訴字第九三三號
    公  訴  人  臺灣板橋地方法院檢察署檢察官
    被      告  乙○○
右列被告因水土保持法案件，經檢察官提起公訴（九十二年度偵字第二四九六號），
本院判決如左：
    主  文
乙○○無罪。
    理  由
一、公訴意旨略以：(一)坐落臺北縣新莊市○○○○段十八份坑小段一二七地號土地係
    李壽安、李德勝、李象揚、李左任、李秋金、李仲正、李幸瑤、李玉玲、李仲修
    、李吳彩鳳、李麗慧、李張花、李晉旭、李晉光、李惠芬、李惠珠、李晉印等人
    所共有，並分別經行政院於民國六十八年十一月二十一日以台六十八經字第一一
    七○一號函核定及臺灣省政府於六十九年二月六日以六九府農山字第一二○一六
    六號公告為山坡地，係山坡地保育利用範圍，復依據水土保持法分別經行政院於
    八十五年一月十三日以台八十五農字第○一三三五號函核定及臺灣省政府於八十
    五年三月六日以八五府農水字第一二三一四號公告為山坡地。(二)被告乙○○與甲○○、丙○○（均已另案經法院判決確定）均明知上開坐落臺北縣新莊市○○○○段十八份坑小段一二七地號土地係他人所有之山坡地等前開情事，詎三人猶基
    於意圖為自己不法之利益、違反水土保持法之共同犯意聯絡，自九十年二月間起
    推由丙○○、乙○○至該土地內（位置如附圖所示「一二七Ａ」部分，面積為○
    ．○一○五公頃）以其所有之鋤頭一把開挖整地，並由甲○○出資購買、拖吊報
    廢之貨櫃四只至該處放置而加以占用，而欲供存放飼料、工具以便於該處飼養雞
    隻。嗣於九十年三月十九日即經臺北縣新莊市公所以九十北縣莊建字第一三二三
    七號予以查報，並經臺北縣政府農業局、工務局、臺北縣新莊市公所、臺北縣新
    莊地政事務所人員於九十年四月三日至現場會勘屬實。迨九十年四月十九日十一
    時許，經臺北縣新莊市公所建設課人員會同臺北縣政府警察局新莊分局丹鳳派出
    所警員於該地當場查獲丙○○，並查扣甲○○所有供丙○○便於占用、開挖整地
    而用以鋸除部分樹枝之電鋸一支；而上開占用、開挖整地之行為尚未致生水土流
    失。因認被告乙○○係涉犯水土保持法第三十二條第四項、第一項之罪嫌。
二、公訴人認被告乙○○涉有上開犯嫌，係以右揭事實，業據另案被告甲○○、丙○○分別於本院九十年度訴字第一五四０號及台灣高等法院九十一年度上訴字第二
    七六五號審理時之供述，參以被告於八十九年一月六日入境後至九十二年一月二
    十一日間，並無出境資料，有入出境查詢表一份在卷可稽，足見被告於事發時確
    在國內，因認被告於偵查中辯稱：本件事發當時，伊人在國外，根本不可能在上
    揭時地持鋤頭整地云云，即不足採信，復有上揭法院卷宗資料及判決書二份為其
    主要論據。訊據被告乙○○固坦承其曾於九十年二月間，至上開土地內，與丙○○共同整地乙節屬實，惟堅決否認有何違反水土保持法犯行，並辯稱：伊僅係受
    僱於甲○○，依指示至上開土地工作二天，一天負責除草整地，另一天則幫忙丙○○搭便橋；據甲○○告稱該土地係他自己所有等語。
三、按犯罪事實應依證據認定之，無證據不得推定其犯罪事實，刑事訴訟法第一百五
    十四條定有明文。次按認定不利於被告之事實，須依積極證據，苟積極證據不足
    為不利於被告事實之認定時，即應為有利於被告之認定，更不必有何有利之證據
    ，最高法院三十年上字第八一六號判例著有明文可資參照。
四、經查：
(一)、訊之證人丙○○於另案偵查中即證述：「（問；乙○○有無幫忙整地？）原是我
    一人整地，後來甲○○說這樣太慢，就找乙○○來幫忙，他主要是除草，及拿鋤
    頭整地，並幫我搭便橋，他和我一同工作約三、四日，確實天數我已忘了」等語
    （詳見臺灣板橋地方法院檢察署九十二年度偵字第二四九六號偵查卷第三十一頁
    反面），於本院訊問時亦結證稱：「乙○○是甲○○找來一起整地的，他也來三
    、四次而己」等語（本院九十二年五月二十日訊問筆錄參見）；證人甲○○於另
    案供稱：「當時他還在我那做事，因為沒有事做，我就叫他去山上幫忙整地、養
    雞」（詳見本院九十年度訴字第一五四０號刑事卷第二百三十五頁）、「乙○○
    以前是我的工人」等語（詳見臺灣高等法院九十一年度上訴字第二七六五號刑事
    卷第二十五頁），核與被告所辯係老闆甲○○要伊幫忙除草乙節相符合，足見被
    告確係受僱於甲○○。
(二)、證人丙○○為警查獲後於警訊時即供稱：是甲○○叫伊將土地上草除去及砍樹木
    後，供伊養雞之用等語（見同上偵卷第四頁背面），又於偵查中陳稱：現場貨櫃
    是甲○○所有，伊用向甲○○借的電鋸砍樹等語（見同上偵卷第二十頁背面）、
    復於另案審理時供稱：「我有在該處砍砍枯樹及砍草，因為我想要在該地養雞，
    貨櫃是甲○○出錢買的，我在現場指揮，貨櫃面要放雞的飼料、雞是要放在貨櫃
    的旁邊，我砍枯樹及草的地方」等語（見本院九十年度訴字第一五四０號刑事卷
    第三十一、三十二頁）。而證人甲○○於另案偵查中係供稱：「現場貨櫃就是要
    供丙○○養雞用的，因葉某是我鄰居，我主動表示無償提供他使用．．．，我出
    錢僱吊車，葉某僅負責現場整平，之後吊車到了之後係其指揮」等語（見臺灣板
    橋地方法院檢察署九十年度偵字第七七四０號偵查卷第八十一頁反面、第八十二
    頁），復於審理中即陳稱：「．．只是叫丙○○去整理，拿了幾個貨櫃過去擺放
    ，他說他沒有工作，我說你可以在那裡養雞」、「貨櫃要放飼料、工具，雞是丙○○要養的」等語（見本院上開刑事卷第三十二頁、三十四頁）。參以臺北縣新
    莊市公所建設課人員於九十年四月十九日會同臺北縣政府警察局新莊分局丹鳳派
    出所警員，至臺北縣新莊市○○○○段十八份坑小段一二七地號土地會勘時，發
    現該地遭擅自開整地、砍除樹木並堆置貨櫃等情，並在現場僅查獲證人丙○○，
    有台北縣新莊市公所會勘紀錄一份及現場照片十二幀在卷可考（見臺灣板橋地方
    法院檢察署九十年度偵字第七七四０號偵查卷第七頁至十二頁），而被告乙○○
    則並未在現場。綜上，足認被告並未與證人丙○○共同參與養雞事宜，故被告所
    辯其整地純粹係受其老闆甲○○指示乙節堪信為真實。
(三)、參以證人甲○○自始於另案偵審中即聲稱：上開土地係伊與陳國慶向地主李秋金
    等人購買，惟尚未辦理所有權移轉登記事宜，然仍係有權使用云云，並分別提出
    「不動產買賣契約書」（見前開偵卷第六十九頁至第七十一頁）以及「協議書」
    （見本院上開刑事卷第一四０至一四二頁），用以佐證前開土地係伊與陳國慶合
    資購買而有權使用乙節，故被告以為該土地係其老闆甲○○所有之辯詞，尚非無
    據。雖然觀諸該「不動產買賣契約書」、「協議書」之內容，僅係針對臺北縣新
    莊市○○○○段十八份坑小段第八九、二三五、二五七、二六○地號等四筆土地
    為買賣及交換，與本件放置貨櫃之臺北縣新莊市○○○○段十八份坑小段一二七
    地號土地本即無涉，且該等土地之出賣人共二十四人，亦與第一二七地號共有人
    十七人相差達七人，亦有前揭土地登記謄本在卷可資比對，又證人甲○○亦坦承
    伊買土地的時候有看地籍圖，亦知道所買土地的地號（見本院上開到事卷第二０
    五頁），是證人甲○○對其所購入土地之位置自是知之甚詳。惟證人甲○○固然
    並無誤認之可能，然而，被告乙○○僅係證人甲○○之受僱人，衡情其當無可能
    如同證人甲○○一般，清楚知悉其所整地除草之上開土地，實際上並非甲○○所
    有。故實難僅憑被告受僱用人甲○○之指示工作，即遽認被告與甲○○、丙○○
    間，有何意圖為自己不法之利益、違反水土保持法之共同犯意聯絡。
(四)、雖公訴人以被告於本案偵查中陳稱：「我當時人在大陸，不可能去整地」等語，
    經查核對照入出境查詢表，而得確定被告當時係在國內，認被告所辯不可能參與
    本件犯行，係不可採信。惟查，被告於本院審理時即坦承有參與整地，並陳稱：
    伊係因誤以為檢察官詢問伊有關在八里鄉○○里○段○○○段土地種植果樹所涉
    犯之另一案件，以致答稱當時人不在國內等語。經查，被告確有另涉犯違反水土
    保持法案件，現由臺灣高等法院九十一年度上更一字第八四八號案件審理中，此
    有臺灣高等法院被告全國前案紀錄表附卷可稽；其次，被告於本案偵查中被訊問
    及有關其是否受僱於甲○○開發本件前揭土地時，係答稱：「當時我與陳男約定
    將該地整平後種果樹，收成結果我分七成，他分三成」等語（本案偵查卷第二十
    五頁反面），此顯與證人丙○○及甲○○前開所述係供丙○○養雞之目的而整地
    之情節不同，而與被告於另案所辯：伊僅係幫甲○○種果樹，並沒有開挖土地等
    語相同（有該案件之臺灣高等法院八十八年度上訴字第四八一三號判決書一份可
    稽），足見被告當時確有誤會而答非所問，應非係針對其所涉本案之飾卸遁詞。
(五)、綜上所述，參互印證，被告乙○○所辯其係受僱於甲○○，至上開土地幫忙證人
    丙○○除草，並不知土地非甲○○所有乙節，係與一般受僱常情相符，足堪採信
    。此外，復查無其他積極證據足資證明被告犯罪，不能證明被告犯罪，自應諭知
    被告無罪。
據上論斷，應依刑事訴訟法第三百零一條第一項，判決如主文。
本案經檢察官楊四猛到庭執行職務
中      華      民      國      九十二      年    七    月    十        日
                                  臺灣板橋地方法院刑事第六庭
                                      法  官  林  淑  婷
右正本證明與原本無異。
如不服本判決，應於判決送達後十日內，向本院提出上訴狀。
                                      書記官  廖  貞  音
中      華      民      國      九十二      年    七    月    十        日


司法院資訊處製作；財團法人民間司法改革基金會備份。
